【裁判字號】    97,易,24
【裁判日期】    970630
【裁判案由】    詐欺等
【裁判全文】
臺灣雲林地方法院刑事簡式判決            97年度易字第24號
公  訴  人  臺灣雲林地方法院檢察署檢察官
被      告  甲○○
被      告  乙○○
共      同
選任辯護人  簡承佑律師
            張育誠律師
上列被告等因詐欺等案件，經檢察官提起公訴（96年度偵字第69
6 號）及，本院合議庭裁定改以簡式審判程序判決如下：
    主  文
甲○○、乙○○共同連續意圖為自己不法之所有，以詐術使人將
本人之物交付，各處有期徒刑壹年，均減為有期徒刑陸月，如易
科罰金，均以銀元佰元即新臺幣玖佰元折算壹日。
    事實及理由
一、本件除詐欺金額雙方重新確定為新臺幣3,842,727 元外，其
    餘犯罪事實、理由及證據、應適用之法條，均引用起訴書之
    記載（如附件）。
二、本件被告所犯為死刑、無期徒刑、最輕本刑為三年以上有期
    徒刑以外之罪，被告於準備程序中就被訴事實為有罪之陳述
    ，經法官告知簡式審判程序之旨，並聽取公訴人、被告之意
    見後，合議庭認為適宜，依刑事訴訟法第273 條之1 第1 項
    規定，裁定進行簡式審判程序。
三、核被告所為，均係犯刑法第216 條、第215 條、第339 條第
    1 項等罪。按刑法部分條文業於94年1 月7 日修正，於94年
    2 月2 日公布，並自95年7 月1 日施行，而新刑法第2 條第
    1 項規定：行為後法律有變更者，適用行為時之法律。但行
    為後之法律有利於行為人者，適用最有利於行為人之法律。
    本件新舊法比較如下：
    （一）原刑法第33條第5 款規定：「罰金：1 元以上」修正
          為「罰金：新臺幣1,000 元以上，以百元計算之」比
          較新舊法結果，以舊法有利於行為人。
    （二）刑法施行法第1 條之1 規定：中華民國94年1 月7 日
          刑法修正施行後，刑法分則編所定罰金之貨幣單位為
          新臺幣；94年1 月7 日刑法修正時，刑法分則編未修
          正之條文定有罰金者，自94年1 月7 日刑法修正施行
          後，就其所定數額提高為30倍。但72年6 月26日至94
          年1 月7 日新增或修正之條文，就其所定數額提高為
          3 倍。而刑法第215 條、第339 條第1 項所定罰金刑
          ，於24年1 月1 日訂定，不屬於72年6 月26日至94年
          1 月7 日間新增或修正之條文，其罰金依94年1 月7
          日修正前規定，係提高為10倍（原貨幣單位為銀元，
          並為新臺幣之3 倍，故折換為新臺幣結果提高為30倍
          ），故被告行為前後罰金本刑實際上均提高為30倍，
          並無有利或不利之情形，應適用現行、有效之裁判時
          法論處。
    （三）被告二人有犯意聯絡及行為分擔，應論以共同正犯，
          而刑法第28條原規定：「二人以上共同『實施』犯罪
          之行為者，皆為共同正犯。」新法修正為：「二人以
          上共同『實行』犯罪之行為者，皆為共同正犯。」將
          舊法之「實施」修正為「實行」。原「實施」之概念
          ，包含陰謀、預備、著手及實行等階段之行為，修正
          後僅共同實行犯罪行為始成立共同正犯。是新法共同
          正犯之範圍已有限縮，排除陰謀犯、預備犯之共同正
          犯。新舊法就共同正犯之範圍既因此而有變動，自屬
          犯罪後法律有變更，而非僅屬純文字修正，應有新舊
          法比較適用之問題，經比較結果，以新法對被告為有
          利，是此部分應直接適用修正後刑法第28條之規定。
    （四）被告二人先後多次之犯行，時間緊接，方法相同，而
          觸犯構成要件相同之罪名，顯係基於概括之犯意反覆
          為之，為數行為而犯同一之罪名，為連續犯。惟被告
          行為後新法已經刪除連續犯之規定，此刪除雖非犯罪
          構成要件之變更，但顯已影響行為人刑罰之法律效果
          ，自屬法律有變更，依新法第2 條第1 項規定，比較
          新、舊法結果，仍應適用較有利於被告之行為時法律
          即舊法論以連續犯（最高法院95年第8 次刑事庭會議
          決議參照）。
    （五）被告行為後新法已經刪除牽連犯之規定。本件被告所
          犯刑法第216 條、第215 條及第339 條第1 項之罪具
          有牽連犯之關係，依修正前即行為時之規定，應從一
          重之連續詐欺罪處斷，而依修正後之刑法既已刪除牽
          連犯之規定，則所犯上述各罪應依數罪併罰之規定分
          論併罰。比較新舊法之規定，修正後之規定並非較有
          利於被告，依刑法第2 條第1 項之規定，應適用行為
          時之法律，即適用修正前刑法第55條牽連犯之規定，
          從一重之連續詐欺罪處斷。
    （六）被告於犯罪時之刑法第41條第1 項前段規定：「犯最
          重本刑為5 年以下有期徒刑以下之刑之罪，而受6 個
          月以下有期徒刑或拘役之宣告，因身體、教育、職業
          、家庭之關係或其他正當事由，執行顯有困難者得以
          以1 元以上3 元以下折算1 日，易科罰金。」又被告
          被告行為時之易科罰金折算標準，罰金罰鍰提高標準
          條例第2 條前段（現已刪除）規定，就其原定數額提
          高為100 倍折算1 日，則本件被告行為時之易科罰金
          折算標準，應以銀元300 元折算1 日，經折算為新臺
          幣後，應以新臺幣900 元折算為1 日。惟95年7 月1
          日修正公布施行之刑法第41條第1 項前段則規定：「
          犯最重本刑為5 年以下有期徒刑以下之刑之罪，而受
          6 個月以下有期徒刑或拘役之宣告者，得以新臺幣1,
          000 元、2,000 元或3,000 元折算1 日，易科罰金。
          」比較修正前後之易科罰金折算標準，以95年7 月1
          日修正公布施行前之規定，較有利於被告，則應依刑
          法第2 條第1 項前段，適用修正前刑法第41條第1 項
          前段規定，定其折算標準。
四、爰審酌被告之學歷、前科素行、詐欺目的、手段、所得利益
    及被害人損失之金錢數額、檢察官之求刑、已返還所詐領之
    金錢及犯罪後坦認之態度等一切情狀，各量處如主文所示之
    刑。又中華民國九十六年罪犯減刑條例業於96年7 月4 日公
    佈，並自96年7 月16日施行，該條例第2 條明文規定：「犯
    罪在中華民國96年4 月24日以前者，除本條例另有規定外，
    依下列規定減刑：三、有期徒刑、拘役或罰金，減其刑期或
    金額二分之一」本件被告所犯之犯罪時間，在96年4 月24日
    以前，且非屬同條例第3 條規定不予減刑之情形，應減其有
    期徒刑二分之一，並依該條例第7 條第2 項規定，就各原本
    宣告刑諭知如主文所示減得之刑，併諭知易科罰金之折算標
    準。
五、依刑事訴訟法第273 條之1 第1 項、第299 條第1 項前段、
    第310 之2 條、第454 條，刑法第28條、第56條（修正前）
    、第216 條、第215 條、第339 條第1 項、第55條（修正前
    ）、第41條第1 項前段（修正前），刑法施行法第1 條之1
    ，罰金罰鍰提高標準條例第2 條（廢止前），中華民國九十
    六年罪犯減刑條例第2 條第1 項第3 款、第7 條、第9 條，
    判決如主文。
六、如不服本判決，應於判決送達後10日內，向本院提出上訴狀
    。
本案經檢察官董和平到庭執行職務。
中    華    民    國    97    年    6     月    30    日
                  刑事第四庭  法  官  吳福森
以上正本證明與原本無異。
                              書記官  陳姵君
中    華    民    國    97    年    6     月    30    日
附錄本案論罪科刑法條全文：
刑法第216 條：
行使第210 條至第215 條之文書者，依偽造、變造文書或登載不
實事項或使登載不實事項之規定處斷。
刑法第215 條：
從事業務之人，明知為不實之事項，而登載於其業務上作成之文
書，足以生損害於公眾或他人者，處3 年以下有期徒刑、拘役或
5 百元以下罰金。
刑法第339 條第1 項：
意圖為自己或第三人不法之所有，以詐術使人將本人或第三人之
物交付者，處5 年以下有期徒刑、拘役或科或併科1 千元以下罰
金。


司法院資訊處製作；財團法人民間司法改革基金會備份。
